最　高　行　政　法　院　裁　定
                                     100年度裁字第1199號
上  訴  人　陳世蒼
訴訟代理人　李昌明　律師
被 上訴 人　高雄市西區稅捐稽徵處
代　表　人　吳新福
上列當事人間地價稅事件，上訴人對於中華民國99年8月17日高
雄高等行政法院99年度簡更一字第1號判決，提起上訴，本院裁
定如下：
　　主  文
上訴駁回。
上訴審訴訟費用由上訴人負擔。
　　理  由
一、對於適用簡易程序之裁判提起上訴，須經本院許可，且該許
    可以訴訟事件所涉及之法律見解具有原則性者為限，行政訴
    訟法第235條定有明文。所謂法律見解具有原則性，係指該
    事件所涉及之法律問題意義重大，而有加以闡釋之必要情形
    而言，非以其對於該訴訟當事人之勝敗有無決定性影響為斷
    ；例如對行政命令是否牴觸法律所為之判斷，或就同類事件
    高等行政法院所表示之見解相互牴觸，有由本院統一法律上
    意見或確認其意見之必要情形屬之。
二、上訴人所有高雄市○○區○○段1104、1159、1160、1161、
    1162、1226-2、1227、1228、1229、1234、1236、1237、12
    38、1239、1240、1241、1243、1244、1245、1247、1249、
    1250地號等22筆土地，原按公共設施保留地稅率千分之六課
    徵地價稅，嗣被上訴人所屬前鎮分處辦理民國94年地價稅清
    查，發現該等土地於54年間即供民有中山市場使用，惟於70
    年6月5日高雄市舊市區都市計畫市場用地通盤檢討公告實施
    後，始劃設為市場用地，而核認該等土地屬已開發之公共設
    施用地；另上訴人所有同區段1094-17、1094-18、1094-19
    、1094-20、1094-21、1094-22、1094-23、1094-24、1094
    -25、1094-26、1094-27、1103、1261-3地號等13筆土地，
    經高雄市前鎮區公所於86年10月核准為巷道用地免徵地價稅
    在案，惟該巷道為上開中山民營市○○○○○○○道用地，
    與供營業使用具有不可分離之關係，非單純供公共使用，故
    不得免徵地價稅，被上訴人就上開35筆土地，按一般用地稅
    率補徵上訴人89年至93年差額地價稅合計新臺幣（下同）52
    4,347元，上訴人不服，申請復查，經復查決定以愛群段109
    4-17至1094-26地號等10筆土地係無償供公共通道使用與財
    政部74年12月2日台財稅第25645號函釋意旨有別，同段1261
    -3地號土地部分為公共通道使用，部分未使用，均繼續免徵
    地價稅；至同段1103地號土地，部分供作公共通道使用，遂
    按比例減徵，及同段1094-27地號土地係供擺設水果攤位營
    業用，並非供公共通道用途（該部分業經上訴人於原審撤回
    不再爭執）。系爭愛群段22筆土地係作為民有中山市場用地
    使用，屬都市計畫法第42條所稱之公共設施(市場)用地，仍
    應課徵地價稅，乃重行核定補徵上訴人地價稅合計為334,76
    8元。上訴人仍不服，提起訴願，經遭決定駁回，提起行政
    訴訟，經原審法院96年度訴字第312號判決後，上訴人不服
    ，提起上訴，嗣經本院99年度判字第75號判決廢棄原審判決
    ，發回原審法院更為審理。經原審法院適用簡易程序以99年
    度簡更一字第1號判決（下稱原判決）駁回其訴，上訴人仍
    不服提起本件上訴。
三、上訴意旨略以：(一)、依財政部87年7月15日台財稅第8719543
    80號函釋之第2項所載「左列經都市計畫主管機關列冊或都
    市計畫書規定有案之土地，為非留供各事業機構、各該管政
    府或鄉、鎮、縣轄市公所取得之公共設施用地，應非屬都市
    計畫法所稱之公共設施保留地」。其所謂「為非留供各事業
    機構、各該管政府或鄉、鎮、縣轄市公所取得之公共設施用
    地」，應專指該函釋第2項所列(1)～(3)款情形而言，亦即
    需屬該(1)～(3)款所定之情形者，始能認定符合「為非留供
    各事業機構、各該管政府或鄉、鎮、縣轄市公所取得之公共
    設施用地」之要件，更不得僅以各該管地方政府主觀之意思
    或其它非前開(1)～(3)款要件以外之客觀條件因素，即遽認
    「為非留供各事業機構、各該管政府或鄉、鎮、縣轄市公所
    取得之公共設施用地」。本件原審判決理由，未審酌本件系
    爭土地是否有前揭財政部函釋第2項(1)～(3)款之情形，即
    遽認本件系爭愛群段1159地號等21筆土地，應非都市計畫法
    所稱之公共設施保留地。顯然已偏離財政部函釋之意涵，且
    以前揭函釋第2項(1)～(3)款以外之事由，遽認系爭土地「
    為非留供各事業機構、各該管政府或鄉、鎮、縣轄市公所取
    得之公共設施用地」，其判決自有與所適用法規未合之理由
    矛盾及不備理由之違法。(二)、系爭土地，既經70年6月5日都
    市計畫通盤檢討公告實施後，而變更為「市場用地」，自符
    合都市計畫法第42 條第1項第(二)款所定義之用地，亦為被上
    訴人所不爭。且依本件復查卷，上訴人95年1月2日復查補充
    理由書(二)附件四所示高雄市政府工務局建管科74年12月19日
    簽呈，對於本件相關市場用地基地申請建築案之爭議問題，
    在其簽呈說明欄二、載：「市場用地屬都市計畫之公共設施
    」，又54年核准興建之民有中山市場基地是「商業區」及「
    住宅區」跨建兩區上，其都市計畫非屬「市場用地」，迄70
    年6月5日都市計畫將該「住宅區」公告變更為高市「49號市
    場用地」，即屬公共設施用地，亦可資佐證。(三)、又依前開
    所示簽呈說明欄二，足徵系爭市場用地，確尚未經公用事業
    機構依法徵收取得，且從上開函簽內容，亦可佐證高雄市政
    府於70年6月5日舉辦舊市區都市計畫市場用地通盤檢討公告
    ，其都市計畫內容，將54年原跨建於「商業區」及「住宅區
    」上既有老舊民有中山市場納入管理，並將其「住宅區」上
    基地公告變更為「市場用地」，且為解決都市計畫規劃之完
    整性而將現有市場旁之空地或房屋（包含系爭1104地號土地
    之房地）劃入為市場用地，即高市49號市場用地，另舊市場
    跨建在「商業區」上之基地，因都市計畫規劃之完整性而維
    持「商業區」不變。又系爭高市49號市場用地上之拆除商
    業區上市場建物所剩54年建造之中山民有市場違章建物及
    該市場旁之房屋（即包括系爭1104等地號土地上47年建造之
    11棟舊店舖住宅），均屬老舊之建築，亦計畫將來辦理徵收
    ，並整體規劃開發，只是在74年12月19日下簽呈當時，市府
    尚未就此整體規劃開發案進行開議罷了。且系爭土地為上訴
    人所有，被上訴人仍在課徵地價稅，亦可資證明系爭土地，
    公用事業機構尚未依都市計畫法第48條規定，辦理徵收、區
    段徵收或市地重劃取得系爭土地。再依上開簽呈說明欄五、
    記載更足證明，70年6月5日之都市計畫通盤檢討公告實施，
    將既有跨建商業區及住宅區上之中山民營市場納入計畫變更
    為49號市場用地，並非將有該49號市場用地內約佔1/3面積
    之舊中山民營市場而列為已開發之公共設施用地，而是計畫
    將來拆除舊市場，並重新整體規劃開發，則在整體規劃開發
    前，自屬留待開發取得之「公共設施保留地」，其理甚明。
    何況上開簽呈所提及市場用地之部分基地申請建築案，應立
    切結書之限制，亦符合都市計畫法第50條就「公共設施保留
    地」在未取得前，所定之限制，亦可佐證中山民營市場於70
    年6月5日經都市計畫通盤檢討所列入計畫變更為市場用地，
    至今仍屬「公共設施保留地」。故系爭22筆土地，完全符合
    內政部87年6月30日台內營字第8772176號函釋所定義「公共
    設施保留地」之要件，原審曲解上開函旨及未適用都市計畫
    法第42條及第48至52條之規定，即有判決適用上開法令之違
    法，且就上訴人原審敘明符合內政部函旨所定義要件之理由
    ，亦未於判決理由項下說明其不採之理由，亦有理由不備之
    違法。(四)、系爭1104地號土地，在70年間未被改編定為「市
    場用地」前，乃屬「住宅區」用地，而非供舊有中山民營市
    場之「公共設施用地」，足證明70年間都市計畫通盤檢討公
    告實施後，所改編定之「市場用地」，除了包括舊「中山民
    營市場」住宅區內之用地外，尚包括該「中山民營市場」旁
    之空地或房屋（即包括系爭1104地號土地上之房屋）劃入為
    高市49號市場用地，且該管用地機構亦計畫將拆除舊有「中
    山民營市場」連同該舊市場旁之舊房屋（即含系爭1104地號
    土地上房屋），興建新市場，屆時該用地機構（即高雄市政
    府）為取得市場用地併完成新市場開闢，自應依都市計畫法
    第48條、30條或61條之規定，方能取得「市場用地」，則依
    都市計畫法之規定及內政部函釋，系爭1104地號土地，顯然
    是尚未開闢使用之「市場用地」，且依高雄市政府工務局簽
    呈意旨，系爭1104地號土地及其它於70年間經通盤檢討公告
    實施後改編為「市場用地」之土地，均屬該用地機構計劃將
    來欲開闢新市場之用地，即符合都市計畫法第48條所謂「依
    本法指定之公共設施保留供公用事業設施之用者」之規定，
    原審卻以系爭1104地號土地並非經公用事業機構、各該管政
    府或鄉、鎮、縣轄市公所開闢使用，認定不屬於公共設施保
    留地，顯有適用都市計畫法第48條不當之違法等語。
四、本院查：原判決就系爭高雄市○○區○○段1159、1160、11
    61、1162、1226-2、1227、1228、1229、1234、1236、1237
    、1238、1239、1240、1241、1243、1244、1245、1247、12
    49、1250地號等21筆土地雖劃設為市場用地，然係供民有中
    山市場使用，高雄市政府建設局市場管理處僅函文土地所在
    之中山市場管理委員會整修，高雄市政府並無徵收整體開發
    計畫，故該21筆土地雖劃設為市場用地，並非留供政府取得
    徵收開闢之用，即非已開闢使用而尚未經取得之公共設施保
    留地。且依財政部87年7月15日台財稅第871954380號函暨內
    政部87年6月30日台內營字第8772176號函釋意旨，系爭土地
    雖經劃定為市場用地（公共設施用地），惟已經私人取得建
    造執照及使用執照，作為民有中山市場使用，並非經公用事
    業機構、各該管政府或鄉、鎮、縣轄市公所開闢使用，亦非
    留供各事業機構、各該管政府或鄉、鎮、縣轄市公所取得之
    土地，應非都市計畫法所稱之公共設施保留地。另系爭高雄
    市○○區○○段1104地號土地，其地上於47年9月19日即核
    准建造店舖、辦公室及住宅使用，則系爭1104地號土地早於
    70年高雄市舊市區都市計畫編定為市場用地前，即經私人取
    得建築執照並開闢使用，並非經公用事業機構、各該管政府
    或鄉、鎮、縣轄市公所開闢使用，由私人取得，迄今仍作為
    店鋪使用之建築基地，即非留供各事業機構、各該管政府或
    鄉、鎮、縣轄市公所取得，自不屬公共設施保留地等情，業
    於判決理由內詳為論述，經核於法尚無不合。上訴意旨再予
    爭執，核屬法律見解之歧異，要無足採，經核上訴意旨均無
    涉及法律見解具有原則性，而須由本院加以闡釋統一法律上
    意見或確認其意見之必要情形。上訴人提起上訴，不合首揭
    規定，不應許可，其上訴難謂合法，應予駁回。
五、據上論結，本件上訴為不合法。依行政訴訟法第249條第1項
    前段、第104條、民事訴訟法第95條、第78條，裁定如主文
    。
中　　華　　民　　國　　100　 年　　5　　 月　　12　　日
                    最高行政法院第四庭
                        審判長法官　吳　明　鴻
                              法官　林　茂　權
                              法官　侯　東　昇
                              法官　黃　秋　鴻
                              法官　陳　國　成

以  上  正  本  證  明  與  原  本  無  異
中　　華　　民　　國　　100　 年　　5　　 月　　13　　日
　　　　　　　　　　　　　　　書記官　王　福　瀛